ACORDAO-COMPLETO-2466351

ACÓRDÃO 9449/2021 ATA 24/2021 - PRIMEIRA CÂMARA

VISTOS, relatados e discutidos estes autos de Tomada de Contas Especial instaurada pela Secretaria Especial de Cultura, em desfavor da Empresa Sob Medida Montagens e Eventos Ltda., e dos Srs. João Soares Neto e Osório Aparecido Soares, em razão de omissão no dever de prestar contas dos recursos captados por força do projeto cultural Pronac 11-11894,
ACORDAM os Ministros do Tribunal de Contas da União, reunidos em Sessão da Primeira Câmara, em:
9.1 rejeitar as alegações de defesa e as razões de justificativa apresentadas pelos responsáveis Empresa Sob Medida Montagens e Eventos Ltda. (CNPJ: 00.967.954/0001-78) , e os Srs. João Soares Neto (CPF: XXX.646.008-XX) e Osório Aparecido Soares (CPF: XXX.352.738-XX) ;
9.2 julgar irregulares, nos termos dos arts. 1º, inciso I, 16, inciso III, alíneas "a" e "c", § 2º, da Lei 8.443/92, c/c os arts. 19 e 23, inciso III, da mesma Lei, e com arts. 1º, inciso I, 209, incisos I e III, 210 e 214, inciso III, do Regimento Interno/TCU, as contas da Empresa Sob Medida Montagens e Eventos Ltda. (CNPJ: 00.967.954/0001-78) , e dos Srs. João Soares Neto (CPF: XXX.646.008-XX) e Osório Aparecido Soares (CPF: XXX.352.738-XX) , condenando-os solidariamente ao pagamento das importâncias a seguir especificadas, atualizadas monetariamente e acrescidas dos juros de mora, calculadas a partir das datas discriminadas até a data do efetiva quitação do débito, fixando-lhes o prazo de quinze dias, para que comprovem, perante o Tribunal, o recolhimento das referidas quantias aos cofres do Fundo Nacional de Cultura, nos termos do art. 23, inciso III, alínea "a", da citada  Lei:
	Data da ocorrência
	Valor original
	Crédito/Débito

	28/9/2012
	120.000,00
	D

	29/5/2013
	60.000,00
	D

	25/4/2016
	47,61
	C

9.3 aplicar individualmente à Empresa Sob Medida Montagens e Eventos Ltda. (CNPJ: 00.967.954/0001-78) , e aos Srs. João Soares Neto (CPF: XXX.646.008-XX) e Osório Aparecido Soares (CPF: XXX.352.738-XX) , a multa prevista no art. 57 da Lei 8.443/1992, c/c o art. 267 do RI/TCU, no valor de R$ 30.500,00 (trinta mil e quinhentos reais) , fixando-lhes o prazo de quinze dias, a contar da notificação, para que comprovem, perante o Tribunal (art. 214, inciso III, alínea "a", do Regimento Interno do TCU) , o recolhimento da dívida aos cofres do Tesouro Nacional, atualizada monetariamente desde a data deste Acórdão até a do efetivo recolhimento, se pagas após o vencimento, na forma da legislação em vigor;
9.4 autorizar, desde logo, a cobrança judicial das dívidas, caso não atendidas as notificações, na forma do disposto no art. 28, inciso II, da Lei nº 8.443/92;
9.5 encaminhar cópia desta deliberação à Procuradoria da República no Estado de São Paulo, nos termos do § 3º do art. 16 da Lei 8.443/1992, c/c o § 7º do art. 209 do Regimento Interno do TCU, para adoção das medidas cabíveis; e
9.6 dar ciência desta deliberação à Secretaria Especial da Cultura e aos responsáveis.

Tomada de Contas Especial instaurada pela Secretaria Especial de Cultura, em razão de omissão no dever de prestar contas dos recursos captados por força do projeto cultural Pronac 11-11894.

Primeira Câmara

Ministério do Turismo; Secretaria Especial da Cultura.

3. Interessados/Responsáveis:
3.1. Responsáveis: João Soares Neto (XXX.646.008-XX); Osório Aparecido Soares (XXX.352.738-XX); Empresa Sob Medida Montagens e Eventos Ltda. (00.967.954/0001-78).

13.1. Ministros presentes: Walton Alencar Rodrigues (Presidente), Benjamin Zymler e Jorge Oliveira.
13.2. Ministro-Substituto convocado: Augusto Sherman Cavalcanti (Relator).
13.3. Ministro-Substituto presente: Weder de Oliveira.

ACORDAO-COMPLETO-2535352

Acórdão 9181/2022 - Primeira Câmara

AUGUSTO SHERMAN

Adoto, como relatório, excerto da instrução vazada à peça 104 destes autos, anuída pelo corpo diretivo da SecexTCE (peças 105 e 106) , e, em quota singela, pelo MP/TCU (peça 107) :
"INTRODUÇÃO
Cuidam os autos de tomada de contas especial instaurada pela Secretaria Especial de Cultura, em desfavor de Sob Medida Montagens e Eventos Ltda. (CNPJ: 00.967.954/0001-78) , João Soares Neto (CPF: XXX.646.008-XX) e Osorio Aparecido Soares (CPF: XXX.352.738-XX) , em razão de omissão no dever de prestar contas dos recursos captados por força do projeto cultural Pronac 11-11894, descrito da seguinte forma: 'Salve a Dor de Cotovelo! é um projeto de espetáculo teatral que levará ao grande público da cidade de São Paulo histórias sobre o amor e inesquecíveis sambas-canções da música brasileiral do início do século XX até o fim dos anos de 1960.'.
HISTÓRICO
Em 16/3/2018, com fundamento na IN/TCU 71/2012, alterada pela IN/TCU 76/2016 e DN/TCU 155/2016, o dirigente da instituição Secretaria Especial de Cultura autorizou a instauração da tomada de contas especial (peça 15) . O processo foi registrado no sistema e-TCE com o número 1356/2018.
A Port. nº 714, de 08/12/2011, autorizou a captação do valor de apoio, totalizando R$ 269.471,00, no período de 09/12/2011 a 31/12/2013 (peça 6 e 11) , com prazo para execução dos recursos de 28/09/2012 a 31/12/2013, recaindo o prazo para prestação de contas em 30/1/2014.
A empresa proponente captou recursos autorizados, no montante de R$ 180.000,00, conforme atestam os recibos (peças 8 e 10) e/ou extratos bancários (peça 31) .
O fundamento para a instauração da Tomada de Contas Especial, conforme consignado na matriz de responsabilização elaborada pelo tomador de contas, foi a constatação da seguinte irregularidade: 
Omissão ao dever de prestar contas.
Os responsáveis arrolados na fase interna foram devidamente comunicados e, diante da ausência de justificativas suficientes para elidir a irregularidade e da não devolução dos recursos, instaurou-se a tomada de contas especial.
No relatório (peça 38) , o tomador de contas concluiu que o prejuízo importaria no valor original de R$ 179.952,39, imputando-se a responsabilidade a Sob Medida Montagens e Eventos Ltda., João Soares Neto e Osorio Aparecido Soares, na condição de dirigentes. 
Em 1/7/2019, a Controladoria-Geral da União emitiu o relatório de auditoria (peça 39) , em concordância com o relatório do tomador de contas. O certificado de auditoria e o parecer do dirigente do órgão de controle interno concluíram pela irregularidade das presentes contas (peças 40 e 41) .
Em 15/7/2019, o ministro responsável pela área atestou haver tomado conhecimento das conclusões contidas no relatório e certificado de auditoria, bem como do parecer conclusivo do dirigente do órgão de controle interno, manifestando-se pela irregularidade das contas, e determinou o encaminhamento do processo ao Tribunal de Contas da União (peça 42) .
Na instrução inicial (peça 45) , analisando-se os documentos dos autos, concluiu-se pela necessidade de realização de citação e audiência para as irregularidades abaixo: 
realizar a citação, com fundamento nos arts. 10, § 1º, e 12, incisos I e II, da Lei 8.443/1992 c/c o art. 202, incisos I e II, do RI/TCU, para que, no prazo de quinze dias, os responsáveis abaixo indicados, em decorrência das condutas praticadas, apresentem alegações de defesa e/ou recolham, aos cofres especificados, a quantia abaixo indicada, atualizada monetariamente a partir da respectiva data até o efetivo recolhimento, abatendo-se na oportunidade a quantia eventualmente ressarcida, na forma da legislação em vigor, que geraram as irregularidades demonstradas a seguir:
Débito relacionado ao responsável Sob Medida Montagens e Eventos Ltda. (CNPJ: 00.967.954/0001-78) , em solidariedade com João Soares Neto e Osorio Aparecido Soares.
Irregularidade: não comprovação da boa e regular aplicação dos recursos federais repassados à SOB MEDIDA MONTAGENS E EVENTOS LTDA, em face da omissão no dever de prestar contas dos valores transferidos, no âmbito do projeto incentivado, no período de 28/9/2012 a 31/12/2013, cujo prazo encerrou-se em 30/1/2014.
Evidências da irregularidade: Portaria de reprovação do projeto (peça 17) , Cheque, comprovante de transferência bancária ou outro comprovante de pagamento (peça 9) , Portaria de prorrogação do prazo de captação (peça 7) , Recibo de incentivo (peça 10) , Portaria de aprovação do projeto (peça 6) , Recibo de incentivo (peça 8) , Extrato bancário conta específica, da data dos créditos até o encerramento da movimentação (peça 31) , Cheque, comprovante de transferência bancária ou outro comprovante de pagamento (peça 11) , Portaria/Despacho inicial de instauração da TCE (peça 16) e Comprovante de recolhimento de saldo de recursos (peça 12) .
Normas infringidas: art. 70, parágrafo único, da Constituição da República Federativa do Brasil; art. 93, do Decreto-lei 200/1967; art. 66, do Decreto 93.872/1986; IN MinC 1/2010, art. 65, parágrafo primeiro; IN MinC 1/2012, art. 6º, inciso V, e art. 71; IN MinC 1/2013, art. 75.
Cofre credor: Tesouro Nacional.
Valor atualizado do débito (sem juros) em 9/8/2019: R$ 263.353,37
Conduta: nas parcelas D1 a D2 - não demonstrar a boa e regular aplicação dos recursos federais recebidos e geridos por meio do instrumento em questão, no período de 28/9/2012 a 31/12/2013, em face da omissão na prestação de contas, cujo prazo encerrou-se em 30/1/2014.
Nexo de causalidade: a conduta descrita impediu o estabelecimento do nexo causal entre as possíveis despesas efetuadas com os recursos recebidos, no âmbito do instrumento em questão, no período de 28/9/2012 a 31/12/2013.
Culpabilidade: não há excludentes de ilicitude, de culpabilidade e de punibilidade; é razoável supor que o administrador responsável pela pessoa jurídica tinha consciência da ilicitude de sua conduta; era exigível conduta diversa da praticada, desincumbir-se do seu dever por meio da apresentação da prestação de contas no prazo e forma devidos.
Débito relacionado ao responsável João Soares Neto (CPF: XXX.646.008-XX) , na condição de dirigente, em solidariedade com Osorio Aparecido Soares e Sob Medida Montagens e Eventos Ltda.
Irregularidade: não comprovação da boa e regular aplicação dos recursos federais repassados à SOB MEDIDA MONTAGENS E EVENTOS LTDA, em face da omissão no dever de prestar contas dos valores transferidos, no âmbito do projeto incentivado, no período de 28/9/2012 a 31/12/2013, cujo prazo encerrou-se em 30/1/2014.
Evidências da irregularidade: Portaria de reprovação do projeto (peça 17) , Cheque, comprovante de transferência bancária ou outro comprovante de pagamento (peça 9) , Portaria de prorrogação do prazo de captação (peça 7) , Recibo de incentivo (peça 10) , Portaria de aprovação do projeto (peça 6) , Recibo de incentivo (peça 8) , Extrato bancário conta específica, da data dos créditos até o encerramento da movimentação (peça 31) , Cheque, comprovante de transferência bancária ou outro comprovante de pagamento (peça 11) , Portaria/Despacho inicial de instauração da TCE (peça 16) e Comprovante de recolhimento de saldo de recursos (peça 12) .
Normas infringidas: art. 70, parágrafo único, da Constituição da República Federativa do Brasil; art. 93, do Decreto-lei 200/1967; art. 66, do Decreto 93.872/1986; IN MinC 1/2010, art. 65, parágrafo primeiro; IN MinC 1/2012, art. 6º, inciso V, e art. 71; IN MinC 1/2013, art. 75.
Cofre credor: Tesouro Nacional.
Valor atualizado do débito (sem juros) em 9/8/2019: R$ 263.353,37
Conduta: nas parcelas D1 a D2 - não demonstrar a boa e regular aplicação dos recursos federais recebidos e geridos por meio do instrumento em questão, no período de 28/9/2012 a 31/12/2013, em face da omissão na prestação de contas, cujo prazo encerrou-se em 30/1/2014.
Nexo de causalidade: a conduta descrita impediu o estabelecimento do nexo causal entre as possíveis despesas efetuadas com os recursos recebidos, no âmbito do instrumento em questão, no período de 28/9/2012 a 31/12/2013.
Culpabilidade: não há excludentes de ilicitude, de culpabilidade e de punibilidade; é razoável supor que o responsável tinha consciência da ilicitude de sua conduta; era exigível conduta diversa da praticada, desincumbir-se do seu dever por meio da apresentação da prestação de contas no prazo e forma devidos.
Débito relacionado ao responsável Osorio Aparecido Soares (CPF: XXX.352.738-XX) , na condição de dirigente, em solidariedade com João Soares Neto e Sob Medida Montagens e Eventos Ltda.
Irregularidade: não comprovação da boa e regular aplicação dos recursos federais repassados à SOB MEDIDA MONTAGENS E EVENTOS LTDA, em face da omissão no dever de prestar contas dos valores transferidos, no âmbito do projeto incentivado, no período de 28/9/2012 a 31/12/2013, cujo prazo encerrou-se em 30/1/2014.
Evidências da irregularidade: Portaria de reprovação do projeto (peça 17) , Cheque, comprovante de transferência bancária ou outro comprovante de pagamento (peça 9) , Portaria de prorrogação do prazo de captação (peça 7) , Recibo de incentivo (peça 10) , Portaria de aprovação do projeto (peça 6) , Recibo de incentivo (peça 8) , Extrato bancário conta específica, da data dos créditos até o encerramento da movimentação (peça 31) , Cheque, comprovante de transferência bancária ou outro comprovante de pagamento (peça 11) , Portaria/Despacho inicial de instauração da TCE (peça 16) e Comprovante de recolhimento de saldo de recursos (peça 12) .
Normas infringidas: art. 70, parágrafo único, da Constituição da República Federativa do Brasil; art. 93, do Decreto-lei 200/1967; art. 66, do Decreto 93.872/1986; IN MinC 1/2010, art. 65, parágrafo primeiro; IN MinC 1/2012, art. 6º, inciso V, e art. 71; IN MinC 1/2013, art. 75.
Cofre credor: Tesouro Nacional.
Valor atualizado do débito (sem juros) em 9/8/2019: R$ 263.353,37
Conduta: nas parcelas D1 a D2 - não demonstrar a boa e regular aplicação dos recursos federais recebidos e geridos por meio do instrumento em questão, no período de 28/9/2012 a 31/12/2013, em face da omissão na prestação de contas, cujo prazo encerrou-se em 30/1/2014.
Nexo de causalidade: a conduta descrita impediu o estabelecimento do nexo causal entre as possíveis despesas efetuadas com os recursos recebidos, no âmbito do instrumento em questão, no período de 28/9/2012 a 31/12/2013.
Culpabilidade: não há excludentes de ilicitude, de culpabilidade e de punibilidade; é razoável supor que o responsável tinha consciência da ilicitude de sua conduta; era exigível conduta diversa da praticada, desincumbir-se do seu dever por meio da apresentação da prestação de contas no prazo e forma devidos.
b) informar aos responsáveis que, caso venham a ser condenados pelo Tribunal, os débitos ora apurados serão acrescidos de juros de mora, nos termos do § 1º do art. 202 do RI/TCU;
c) esclarecer aos responsáveis, em obediência ao art. 12, § 2º, da Lei 8.443/1992, e ao art. 12, inciso VI, da Resolução TCU 170/2004, que o recolhimento tempestivo do débito somente saneará o processo caso seja reconhecida a sua boa-fé e não se constate outra irregularidade nas contas; 
d) realizar a audiência dos responsáveis abaixo indicados, com fundamento nos arts. 10, § 1º, e 12, incisos I e III, da Lei 8.443/1992, c/c o art. 202, incisos I e III, do RI/TCU, para que, no prazo de quinze dias, apresente razões de justificativa quanto as condutas praticadas que geraram as irregularidades demonstradas a seguir:
Responsável: João Soares Neto (CPF: XXX.646.008-XX) , na condição de dirigente
Irregularidade: não cumprimento do prazo originalmente estipulado para prestação de contas do projeto incentivado, cujo prazo encerrou-se em 30/1/2014.
Normas infringidas: art. 37, caput, c/c o art. 70, parágrafo único, da Constituição da República Federativa do Brasil; art. 93, do Decreto-lei 200/1967; art. 66, do Decreto 93.872/1986; IN MinC 1/2012, arts. 6º, inciso V, e 71; IN-MinC 1/2013, art. 75.
Conduta: descumprir o prazo originalmente estipulado para prestação de contas dos recursos federais recebidos à conta do instrumento em questão, o qual se encerrou em 30/1/2014
Nexo de causalidade: a conduta descrita impediu o estabelecimento do nexo causal entre as possíveis despesas efetuadas com os recursos recebidos, no âmbito do instrumento em questão, no período de 28/9/2012 a 31/12/2013.
Culpabilidade: não há excludentes de ilicitude, de culpabilidade e de punibilidade; é razoável supor que o responsável tinha consciência da ilicitude de sua conduta; era exigível conduta diversa da praticada, qual seja, desincumbir-se do seu dever por meio da apresentação da prestação de contas no prazo e forma devidos.
Responsável: Osorio Aparecido Soares (CPF: XXX.352.738-XX) , na condição de dirigente
Irregularidade: não cumprimento do prazo originalmente estipulado para prestação de contas do projeto incentivado, cujo prazo encerrou-se em 30/1/2014.
Normas infringidas: art. 37, caput, c/c o art. 70, parágrafo único, da Constituição da República Federativa do Brasil; art. 93, do Decreto-lei 200/1967; art. 66, do Decreto 93.872/1986; IN MinC 1/2012, arts. 6º, inciso V, e 71; IN-MinC 1/2013, art. 75.
Conduta: descumprir o prazo originalmente estipulado para prestação de contas dos recursos federais recebidos à conta do instrumento em questão, o qual se encerrou em 30/1/2014
Nexo de causalidade: a conduta descrita impediu o estabelecimento do nexo causal entre as possíveis despesas efetuadas com os recursos recebidos, no âmbito do instrumento em questão, no período de 28/9/2012 a 31/12/2013.
Culpabilidade: não há excludentes de ilicitude, de culpabilidade e de punibilidade; é razoável supor que o responsável tinha consciência da ilicitude de sua conduta; era exigível conduta diversa da praticada, qual seja, desincumbir-se do seu dever por meio da apresentação da prestação de contas no prazo e forma devidos.
Em cumprimento ao pronunciamento da unidade (peça 47) , foram efetuadas as citações e audiência dos responsáveis por meio dos Ofícios 8862, 8863 e 8864/2019 (peças 51-53) . Os ofícios 8862/2019 e 8863/2019 foram efetivamente recebidos, como atestam os avisos de recebimento (peças 55-56) . Embora o Ofício 8864/2019, encaminhando à responsável Sob Medida Montagem e Eventos Ltda., não tenha sido recebido (peça 53-54) , essa falta foi suprida pelo recebimento do Ofício 8862/2019, pelo sócio administrador da entidade, Sr. João Soares Neto (peça 56) .
Os responsáveis compareceram aos autos e apresentaram suas defesas de forma conjunta, conforme peças 61-92, que inclui a documentação relativa à prestação de contas (peças 62-92) .
Na instrução antecedente (peça 94) , foi informado que os responsáveis apresentaram as seguintes justificativas para o não cumprimento do prazo para apresentação da prestação de contas (peça 61) :
a) na oportunidade da captação de recursos (peça 67) , da execução e da prestação de contas junto ao Ministério da Cultura, contrataram a empresa Produto Final Produções Artísticas Ltda. para realização desses serviços, haja vista as peculiaridades e exigências formais para tanto (peças 76-82) . A referida empresa, encarregada da elaboração e entrega da prestação de contas e que recebia todos os comprovantes de pagamentos, contratos e documentos relativos ao espetáculo, deixou de fazê-lo, sob a alegação de que a documentação teria sido extraviada. A proponente teve que reconstituir toda a documentação;
b) conforme comunicado aos patrocinadores (peça 68) , datado de 4/9/2013, restou esclarecido e comprovado que o atraso na estreia do espetáculo se deu em decorrência do atraso na captação de recursos, ensejando a previsão da estreia para março de 2014, inviabilizando o cumprimento do prazo para execução do projeto e prestação de contas;
c) em 22/7/2019, a proponente protocolou junto à Secretaria Especial da Cultura, a prestação de contas física. No entanto, recebeu ofício (peça 92) , informando a reprovação das contas e o encaminhamento ao TCU; e
d) a prestação de contas está sendo novamente apresentada (peças 83-91) , demonstrando que todos os valores captados foram devidamente utilizados.
Relatou-se, contudo, que a falta de apresentação da prestação de contas poderia ser relevada nas situações em que ficasse comprovada a existência de razões plausíveis que justificassem a impossibilidade de apresenta-la no prazo determinado. Todavia, quando da contratação da empresa Produto Final Produções Artísticas Ltda. para execução de atribuições que lhe cabia, a proponente assumiu os riscos inerentes a essa contratação, não podendo agora, se eximir de sua responsabilidade perante a Secretaria Especial de Cultura. Além desse fato, constatou-se que o atraso provocou movimentação da Administração Pública, pois foi instaurada TCE e a Unidade Técnica desta Corte de Contas deveria produzir os exames que lhe competiam, gerando custos que foram provocados pela desídia dos responsáveis. Chegou-se à conclusão de que as razões de justificativa apresentadas não constituíam motivos suficientes para afastar a irregularidade, devendo ser rejeitadas.
Quanto à extemporânea apresentação da documentação referente à prestação de contas (peças 62-92) , registrou-se que a análise da correta aplicação dos recursos transferidos mediante convênios celebrados no âmbito federal é competência dos órgãos concedentes, conforme disposto no § 10 do art. 10 do Decreto 6.170/2007, bem como na Portaria Interministerial MPOG/MF/CGU 424/2016. Como consequência, foi sugerida a realização de diligência à Secretaria Especial de Cultura, para que, no prazo de sessenta dias a contar da ciência, informasse sobre a regularidade ou não da documentação comprobatória da prestação de contas objeto do projeto cultural Pronac 11-11894, encaminhada ao Tribunal.
Em seu Despacho (peça 97) , o Ministro-Relator dos autos acolheu a proposta da unidade técnica.
EXAME TÉCNICO
Trata o presente processo de tomada de contas especial instaurada pela Secretaria Especial de Cultura, em desfavor de Sob Medida Montagens e Eventos Ltda. João Soares Neto e Osorio Aparecido Soares, em razão de omissão no dever de prestar contas dos recursos captados por força do projeto cultural Pronac 11-11894, descrito da seguinte forma: 'Salve a Dor de Cotovelo! é um projeto de espetáculo teatral que levará ao grande público da cidade de São Paulo histórias sobre o amor e inesquecíveis sambas-canções da música brasileiral do início do século XX até o fim dos anos de 1960.'.
Em razão da omissão no dever de prestar contas, foram efetuadas as citações e a audiência dos responsáveis, que compareceram aos autos e apresentaram suas defesas, incluindo a documentação da prestação de contas (peças 61-92) .
Posteriormente, foi realizada diligência à Secretaria Especial de Cultura, para que informasse sobre a regularidade ou não da documentação comprobatória da prestação de contas, encaminhada ao Tribunal, visto que a análise da correta aplicação dos recursos transferidos mediante convênios celebrados no âmbito federal é competência dos órgãos concedentes. A diligência foi realizada por meio do Ofício 40704/2020-TCU/Seproc (peça 99) , que foi recebido (peça 100) .
Em resposta, o Ministério do Turismo informou que estava encaminhando o Ofício 75/2020/DVAOC/CGPCONT/SGFT/GSE e anexos, contendo manifestação da Secretaria Nacional de Fomento e Incentivo à Cultura e da Subsecretaria de Gestão de Fundos e Transferências, do Ministério do Turismo, contendo informações acerca da matéria (peça 101, p. 1) .
No Ofício 75/2020/DVAOC/CGPCONT/SGFT/GSE (peça 101, p. 3-4) consta que os documentos foram analisados, tendo sido emitidos a Nota Técnica 29/2020/COAOB/CGARE/DFIND/SEFIC/SECULT (que concluiu pela reprovação do objeto) e o Parecer financeiro 60/2020/CAEPP/CGPCONT/SGFT/GSE (que concluiu pela reprovação parcial das contas do projeto, no valor de R$ 33.186,60) . Consta ainda que a gestão empreendida no projeto cultural foi qualificada como irregular.
Na Nota Técnica 29/2020/COAOB/CGARE/DFIND/SEFIC/SECULT, datada de 5/10/2020 (peça 101, p. 8-14) , após terem sido feitos esclarecimentos acerca da extemporânea apresentação da documentação da prestação de contas, foi feito o seguinte relato acerca do projeto:
21.	Acerca do cumprimento do objeto, o proponente informa no Relatório Final que a temporada ocorreu no Teatro Augusta, São Paulo, no período de 11 de abril a 11 de maio de 2014, sempre às sextas, sábados e domingos, totalizando 14 sessões. Clipping de imprensa atesta que as apresentações se deram até 08 de junho (https://www.guiadasemana.com.br/saopaulo/arte/evento/salve-a-dor-de-cotovelo--o-musical-teatro-augusta-11-04-2014-https://arteview.com.br/comedia-musical-salve-a-dor-de-cotovelo-no-teatro-augusta/) .
22.	Acerca da acessibilidade, conforme projeto aprovado 'o espetáculo vai acontecer no Teatro Ruth Escobar, em São Paulo. O espaço está preparado para facilitar a locomoção de portadores de necessidades especiais e conta com espaços específicos na plateia e cadeiras com tamanhos diferenciados para o recebimento deste público.' O projeto foi realizado no Teatro Augusta e o proponente não trouxe informações sobre este requisito.
23.	Sobre a democratização do acesso e plano de distribuição, conforme projeto aprovado, 'A peça 'Salve a dor de cotovelo!' terá entrada ao preço de R$ 10,00 em todas sessões e será praticada a meia-entrada para estudantes, maiores de 60 anos e professores da rede pública de ensino (...) a produção da peça ainda reservará a cota de 10 ingressos por sessão para o atendimento de Ong's e instituições dedicadas à educação de jovens e adultos.' Na prestação de contas, o proponente enviou um borderô extremamente resumido, informando apenas o quantitativo de pessoas por apresentação. Não há quantitativo por tipo de ingresso, tampouco os valores praticados. Clippings de imprensa atestam que o valor cobrado pelo ingresso foi de R$ 50,00 (inteira) às sextas e domingos e R$ 60,00 (inteira) aos sábados. (http://r7.cartaodevisita.com.br/conteudo/5622/salve-a-dor-decotovelo-faz-panoramica-pela-era-de-ouro-do-radio-da-decada-de-20-ate-70) . Não há na prestação de contas nenhuma declaração de recebimento de ingressos por parte do público beneficiário.
24.	 Acerca do plano de divulgação, o proponente anexou fotos dos materiais produzidos. Destaca-se que em nenhuma peça produzida há a logomarca da Lei de Incentivo à Cultura.
25.	 Ante o exposto, à luz da legislação em vigor, conclui-se que a decisão de reprovação das contas deste projeto deverá ser ratificada e a Prestação de Contas considerada, por esta área técnica, como REPROVADA, tendo em vista que não houve comprovação robusta acerca da democratização de acesso e plano de distribuição.
26.	 Desta forma, conforme solicitado no Ofício 10/2020/DVAOC/CGPCONT/SGFT/SE e em atendimento ao Ofício 348/2020/SEFIC/SECULT, sugerimos o retorno à Subsecretaria de Gestão de Fundos e Transferências para conhecimento e adoção de providências.
Verifica-se, com base nas informações acima, que o proponente não apresentou informações sobre a acessibilidade aos portadores de necessidades especiais. Sobre a democratização do acesso e plano de distribuição, foi informado na prestação de contas apenas o quantitativo de pessoas por apresentação, não havendo quantitativo por tipo de ingresso ou os valores praticados. Além disso, não constou na prestação de contas declaração de recebimento de ingressos por parte do público beneficiário. Em relação ao plano de divulgação, não constou em nenhuma peça produzida a logomarca da Lei de Incentivo à Cultura. A prestação de contas foi considerada como reprovada. Portanto, não houve atendimento a critérios estabelecidos no projeto aprovado (peça 1 e 6) .
No Parecer financeiro 60/2020/CAEPP/CGPCONT/SGFT/GSE (peça 101, p. 5-7) , foram feitas as seguintes constatações, abaixo transcritas:
1.	EMENTA
1.1.	Em atenção ao Ofícios nº 1578/2020/AECI (0640531) e nº 40704/2020-TCU/Seproc (0639372) , procedemos análise financeira para verificar a regularidade da documentação encaminhada à título de Prestação de Contas do Pronac 11-11894, conforme demanda do Tribunal de Contas da União.
2.	ANÁLISE FINANCEIRA
2.1.	Em primeiro lugar, informamos que os documentos analisados encontram-se nas peças 61 a 92 (0642370) . Ao proceder à análise financeira da prestação de contas, foram detectadas impropriedades nos documentos apresentados, conforme segue:
2.1.1.	Ausência de comprovantes de despesas - R$ 33.126,20:
2.1.1.1. Item 16 RP- Nota Fiscal nº 56, em nome de Cássio Fernando de Souza Jr - Promoções, de 20/02/2014, cheque nº 850019, no valor de R$ 8.000,00;
2.1.1.2. Item 17 RP- Nota Fiscal nº 02, em nome de Maria Regina Nobrega Zelante Maryssael de Campos ME, de 12/03/2014, cheque nº 850020, no valor de R$ 2.500,00;
2.1.1.3. Item 18 RP- Nota Fiscal nº 18, em nome de Produto Final Produções Artísticas LTDA, de 21/03/2014, de 21/03/2014, cheque nº 850022, no valor de R$ 3.300,00;
2.1.1.4. Item 19 RP- número da Nota Fiscal não informado, em nome de Produto Final Produções Artísticas LTDA, de 25/03/2014, cheque nº 850021, no valor de R$ 5.500,00;
2.1.1.5. Item 20 RP- número da Nota Fiscal não informado, em nome do Proponente, de 01/04/2014, cheque nº 850025, no valor de R$ 200,00;
2.1.1.6. Item 21 RP- número da Nota Fiscal não informado, em nome do Proponente, de 01/04/2014, cheque nº 850026, no valor de R$ 200,00;
2.1.1.7. Item 22 RP- número da Nota Fiscal não informado, em nome do Proponente, de 11/04/2014, cheque nº 850027, no valor de R$ 200,00;
2.1.1.8. Item 23 RP- número da Nota Fiscal não informado, em nome do Proponente, de 01/04/2014, cheque nº 850028, no valor de R$ 200,00;
2.1.1.9. Item 24 RP- número da Nota Fiscal não informado, em nome do Proponente, de 01/04/2014, cheque nº 850029, no valor de R$ 200,00;
2.1.1.10. Item 25 RP- número da Nota Fiscal não informado, em nome do Proponente, de 01/04/2014, cheque nº 850030, no valor de R$ 200,00;
2.1.1.11. Item 26 RP- número da Nota Fiscal não informado, em nome do Proponente, de 01/04/2014, cheque nº 850031, no valor de R$ 200,00;
2.1.1.12. Item 27 RP- número da Nota Fiscal não informado, em nome do Proponente, de 01/04/2014, cheque nº 850032, no valor de R$ 200,00;
2.1.1.13. Item 28 RP- número da Nota Fiscal não informado, em nome do Proponente, de 01/04/2014, cheque nº 850033, no valor de R$ 200,00;
2.1.1.14. Item 29 RP- número da Nota Fiscal não informado, em nome do Proponente, de 01/04/2014, cheque nº 850034, no valor de R$ 200,00;
2.1.1.15. Item 30 RP- Recibo em nome do Proponente, de 14/04/2014, cheque nº 850024, no valor de R$ 6.426,20; e
2.1.1.16. Item 42 RP- Fatura nº 1782 em nome de Eliane de Brito Nobre, de 22/05/2014, cheque nº 850045, no valor de R$ 5,400,00.
2.1.2.	Realização de despesas referentes a taxa bancária e multa/juros - R$ 60,40:
2.1.2.1. Tarifa de Devolução de Cheque no valor de R$ 21,50, de 27/05/2014; e
2.1.2.2. Multa e Juros de R$ 38,90, referente ao pagamento de Guia de GPS do exercício de 10/2012.
2.2.	De acordo com as impropriedades encontradas durante a análise financeira, sugerimos a impugnação do valor total de R$ 33.186,60, bem como, a ratificação da decisão de reprovação das contas do projeto, em consonância com a Nota Técnica 29 (0681562) e ao disposto no § 3º, do art. 50, da IN 02/2019.
3.	CONCLUSÃO
3.1.	Em face do exposto, submetemos o processo às instâncias superiores, com sugestão de impugnação do valor total de R$ 33.186,60, decorrente das impropriedades verificadas durante a análise financeira.
No que tange ao aspecto financeiro, constata-se a ausência de comprovantes de despesas, no valor de R$ 33.126,20. Além disso, houve realização de despesas referentes a taxa bancária e multa/juros, no valor de R$ 60,40, violando o disposto no art. 24, inc. IX, da Instrução Normativa MinC 1/2010.
Com relação à citação realizada, fundada na 'não comprovação da boa e regular aplicação dos recursos federais repassados', não há necessidade de realização de nova citação dos responsáveis, conforme enunciado abaixo transcrito:
Acórdão 2050/2016-TCU-Segunda Câmara, Rel. Min. Marcos Bemquerer
Nos casos em que o responsável tenha sido citado por omissão no dever de prestar contas e venha a apresentar a reclamada prestação de contas, mas na análise das alegações de defesa sejam constatadas irregularidades que caracterizam dano ao erário, não é necessária a renovação da citação se: i) no ofício citatório estiver expressamente consignado que o débito decorre da não comprovação da boa e regular aplicação dos recursos geridos; e ii) o valor do dano apurado ao final não seja superior àquele que constou da citação.
Verifica-se que a citação realizada atende ao quesito constante na alínea 'a', conforme se constata nos ofícios presentes nas peças 51, 52 e 53. Já o valor do dano apurado não é superior àquele que constou na citação (é idêntico àquele) . Portanto não é necessária a renovação da citação.
Na instrução antecedente (peça 94, p. 6) , relatou-se que a falta de apresentação da prestação de contas poderia ser relevada nas situações em que ficasse comprovada a existência de razões plausíveis que justificassem a impossibilidade de apresenta-la no prazo determinado. Constatou-se que as justificativas não procediam e que o atraso na apresentação da prestação de contas gerou custos que foram provocados pela desídia dos responsáveis, chegando-se à conclusão de que as razões de justificativa apresentadas não constituíam motivos suficientes para afastar a irregularidade, devendo ser rejeitadas. Como consequência, deve ser aplicada aos responsáveis a multa prevista no art. 58, inc. I, da Lei 8.443/1992, conforme, aliás, previsto nos ofícios dirigidos aos responsáveis João Soares Neto e Osorio Aparecido Soares (peças 51-52) .
Prescrição da Pretensão Punitiva
Vale ressaltar que a pretensão punitiva do TCU, conforme Acórdão 1441/2016-TCU-Plenário, Relator: Benjamin Zymler, que uniformizou a jurisprudência acerca dessa questão, subordina-se ao prazo geral de prescrição indicado no art. 205 do Código Civil, que é de dez anos, contado da data de ocorrência da irregularidade sancionada, nos termos do art. 189 do Código Civil, sendo este prazo interrompido pelo ato que ordenar a citação, a audiência ou a oitiva do responsável.
No caso em exame, não ocorreu a prescrição, uma vez que as irregularidades sancionadas ocorreram a partir de 31/1/2014, ou seja, após o término do prazo para prestação de contas, e o ato de ordenação da citação/audiência ocorreu em 14/8/2019 (peça 47) .
Cumulatividade de multas 
Quanto à possibilidade de aplicação cumulativa das multas dos arts. 57 e 58, inciso I, da Lei 8.443/1992, ainda que seja adequada a realização de citação e audiência do responsável, por força do disposto no art. 209, § 4º, do Regimento Interno do TCU, o Tribunal reconhece que existe relação de subordinação entre as condutas de 'não comprovação da aplicação dos recursos' e de 'omissão na prestação de contas', sendo a primeira consequência da segunda, o que enseja, na verificação das duas irregularidades, a aplicação da multa do art. 57, com o afastamento da multa do art. 58, inciso I, em atenção ao princípio da absorção (Acórdão 9579/2015-TCU-Segunda Câmara, Relator Min. Vital do Rêgo; Acórdão 2469/2019-TCU-Primeira Câmara, Relator Min. Augusto Sherman) .
Conforme leciona Cezar Bitencourt (Tratado de Direito Penal: parte geral - 8ª Edição - São Paulo: Saraiva, 2003. Pg. 565) , na absorção, ' (...) a pena do delito mais grave absorve a pena do delito menos grave, que deve ser desprezada'. No caso concreto, a 'omissão no dever de prestar contas', embora seja uma irregularidade autônoma, funciona como fase ou meio para a consecução da 'não comprovação da aplicação dos recursos', havendo clara relação de interdependência entre essas condutas. Dessa forma, recaindo as duas ocorrências num mesmo gestor, deve prevalecer a pena do delito mais grave, qual seja, a multa do art. 57, da Lei 8.443/1992.
Cumpre observar, ainda, que a conduta dos responsáveis, consistente nas irregularidades 'não comprovação da boa e regular aplicação dos recursos federais repassados em face da omissão no dever de prestar contas' e 'não cumprimento do prazo para apresentação de prestação de contas pelo gestor dos recursos', configura violação não só às regras legais, mas também aos princípios basilares da administração pública, eis que, em última análise, ocorre o comprometimento da necessária satisfação à sociedade sobre o efetivo emprego dos recursos públicos postos à disposição da entidade, por força do instrumento de repasse em questão.
Nesses casos, em que fica evidente a falta de transparência e lisura, não há como afastar as suspeitas sempre presentes de que a totalidade dos recursos públicos federais, transferida à entidade, tenha sido integralmente desviada, em prol de gestor ímprobo, ou de pessoas por ele determinadas, a revelar grave inobservância de dever de cuidado no trato com a coisa pública, isto é, ato praticado com culpa grave, pois, na espécie, a conduta dos responsáveis se distancia daquela que seria esperada de um administrador público minimante diligente, num claro exemplo de erro grosseiro a que alude o art. 28 do Decreto-lei 4.657/1942 (Lei de Introdução às Normas do Direito Brasileiro) , incluído pela Lei 13.655/2018 (Acórdão 1689/2019-TCU-Plenário, Relator Min. Augusto Nardes; Acórdão 2924/2018-TCU-Plenário, Relator Min. José Mucio Monteiro; Acórdão 2391/2018-TCU-Plenário, Relator Min. Benjamin Zymler) .
CONCLUSÃO
Em face da análise promovida na seção 'Exame Técnico', propõe-se rejeitar as alegações de defesa/razões de justificativas apresentadas pelos responsáveis, uma vez que não foram suficientes para sanar as irregularidades a ele atribuídas.
Verifica-se que não houve a prescrição da pretensão punitiva, conforme análise já realizada.
Tendo em vista que não constam dos autos elementos que permitam reconhecer a boa-fé dos responsáveis ou a ocorrência de outras excludentes de culpabilidade, sugere-se que as suas contas sejam julgadas irregulares, nos termos do art. 202, § 6º, do Regimento Interno do TCU, com a imputação do débito atualizado monetariamente e acrescido de juros de mora, nos termos do art. 202, §1º do Regimento Interno do TCU, descontado o valor eventualmente recolhido, com a aplicação da multa prevista no art. 57 da Lei 8.443/1992.
PROPOSTA DE ENCAMINHAMENTO
Diante do exposto, submetem-se os autos à consideração superior, propondo:
a) rejeitar as alegações de defesa e as razões de justificativa apresentadas pelos responsáveis Sob Medida Montagens e Eventos Ltda (CNPJ: 00.967.954/0001-78) , João Soares Neto (CPF: XXX.646.008-XX) e Osorio Aparecido Soares (CPF: XXX.352.738-XX) ;
b) julgar irregulares, nos termos dos arts. 1º, inciso I, 16, inciso III, alíneas 'a' e 'c', § 2º, da Lei 8.443/92, c/c os arts. 19 e 23, inciso III, da mesma Lei, e com arts. 1º, inciso I, 209, incisos I e III, 210 e 214, inciso III, do Regimento Interno/TCU, as contas da Sob Medida Montagens e Eventos Ltda (CNPJ: 00.967.954/0001-78) , João Soares Neto (CPF: XXX.646.008-XX) e Osorio Aparecido Soares (CPF: XXX.352.738-XX) , condenando-os solidariamente ao pagamento das importâncias a seguir especificadas, atualizadas monetariamente e acrescidas dos juros de mora, calculadas a partir das datas discriminadas até a data do efetiva quitação do débito, fixando-lhes o prazo de quinze dias, para que comprovem, perante o Tribunal, o recolhimento das referidas quantias aos cofres do Fundo Nacional de Cultura, nos termos do art. 23, inciso III, alínea "a", da citada lei:
	Data da ocorrência
	Valor original
	Crédito/Débito

	28/9/2012
	120.000,00
	D

	29/5/2013
	60.000,00
	D

	25/4/2016
	47,61
	C

	Valor total do débito atualizado até 5/3/2021: R$ 305.591,68. 
c) aplicar individualmente à Sob Medida Montagens e Eventos Ltda (CNPJ: 00.967.954/0001-78) , João Soares Neto (CPF: XXX.646.008-XX) e Osorio Aparecido Soares (CPF: XXX.352.738-XX) , a multa prevista no art. 57 da Lei 8.443/1992, c/c o art. 267 do RI/TCU, fixando-lhes o prazo de quinze dias, a contar da notificação, para que comprovem, perante o Tribunal (art. 214, III, a, do Regimento Interno do TCU) , o recolhimento da dívida aos cofres do Tesouro Nacional, atualizada monetariamente desde a data do acórdão que vier a ser proferido por este Tribunal até a do efetivo recolhimento, se pagas após o vencimento, na forma da legislação em vigor;
d) autorizar, desde logo, a cobrança judicial das dívidas, caso não atendidas a notificação, na forma do disposto no art. 28, inciso II, da Lei nº 8.443/92;
e) autorizar também, desde logo, se requerido, com fundamento no art. 26 da Lei 8.443, de 1992 c/c o art. 217, §§ 1º e 2º do Regimento Interno, o parcelamento da dívida em até 36 parcelas, incidindo sobre cada parcela, corrigida monetariamente, os correspondentes acréscimos legais fixando- lhes o prazo de quinze dias, a contar do recebimento da notificação, para comprovar perante o Tribunal o recolhimento da primeira parcela, e de trinta dias, a contar da parcela anterior, para comprovar os recolhimentos das demais parcelas, devendo incidir sobre cada valor mensal, atualizado monetariamente, os juros de mora devidos, no caso do débito, na forma prevista na legislação em vigor, alertando os responsáveis de que a falta de comprovação do recolhimento de qualquer parcela importará o vencimento antecipado do saldo devedor, nos termos do § 2º do art. 217 do Regimento Interno deste Tribunal;
f) esclarecer aos responsáveis que, caso se demonstre, por via recursal, a correta aplicação dos recursos, mas não se justifique a omissão da prestação de contas, o débito poderá ser afastado, mas permanecerá a irregularidade das contas, dando-se ensejo à aplicação da multa prevista no art. 58, inciso I, da Lei 8.443/1992;
g) enviar cópia do Acórdão a ser prolatado, bem como do Relatório e do Voto que o fundamentarem, à Procuradoria da República no Estado de São Paulo, nos termos do § 3º do art. 16 da Lei 8.443/1992, c/c o § 7º do art. 209 do Regimento Interno do TCU, para adoção das medidas cabíveis; e
h) enviar cópia do acórdão que vier a ser proferido à Secretaria Especial da Cultura e aos responsáveis, para ciência, informando que a presente deliberação, acompanhada do Relatório e do Voto que a fundamenta, está disponível para a consulta no endereço www.tcu.gov.br/acordaos, além de esclarecer que, caso requerido, o TCU poderá fornecer sem custos as correspondentes cópias, de forma impressa."
É o Relatório.

8.1. Miriam Krongold Schmidt (130.052/OAB-SP) e outros, representando a Empresa Sob Medida Montagens e Eventos Ltda.

Subprocurador-Geral Lucas Rocha Furtado.

TOMADA DE CONTAS ESPECIAL. SECRETARIA ESPECIAL DE CULTURA. OMISSÃO NO DEVER DE PRESTAR CONTAS DOS RECURSOS CAPTADOS. CITAÇÃO DOS RESPONSÁVEIS E AUDIÊNCIAS DOS DIRIGENTES DA INSTITUIÇÃO. APRESENTAÇÃO EXTEMPORÂNEA DA PRESTAÇÃO DAS CONTAS. DILIGÊNCIA À SECRETARIA ESPECIAL DE CULTURA PARA APURAR O RESULTADO DA APLICAÇÃO DOS RECURSOS. REJEIÇÃO DAS ALEGAÇÕES DE DEFESA E DAS RAZÕES DE JUSTIFICATIVA APRESENTADAS. CONTAS IRREGULARES. DÉBITO SOLIDÁRIO. MULTA.

TOMADA DE CONTAS ESPECIAL (TCE)

Secretaria de Controle Externo de Tomada de Contas Especial (SecexTCE).

Cuidam os autos de Tomada de Contas Especial instaurada pela Secretaria Especial de Cultura, em desfavor da empresa Sob Medida Montagens e Eventos Ltda.  e dos Srs. João Soares Neto e Osório Aparecido Soares, em razão de omissão no dever de prestar contas dos recursos captados por força do projeto cultural Pronac 11-11894, descrito da seguinte forma: "Salve a Dor de Cotovelo! é um projeto de espetáculo teatral que levará ao grande público da cidade de São Paulo histórias sobre o amor e inesquecíveis sambas-canções da música brasileira do início do século XX até o fim dos anos de 1960".
A Portaria nº 714, de 08/12/2011, autorizou a captação do valor de apoio, totalizando R$ 269.471,00, no período de 09/12/2011 a 31/12/2013 (peças 6 e 11) , com prazo para execução dos recursos de 28/09/2012 a 31/12/2013, recaindo o termo final para prestação de contas em 30/1/2014.
A empresa proponente captou recursos autorizados, no montante de R$ 180.000,00, conforme atestam os recibos (peças 8 e 10) e/ou extratos bancários (peça 31) .
No âmbito do TCU, a instrução inicial (peça 45) , elaborada pela Secretária de Controle Externo de Tomada de Contas Especial (SecexTCE) , concluiu pela necessidade de realização de citação da Empresa Sob Medida Montagens e Eventos Ltda., bem como dos seus dirigentes, os Srs.  João Soares Neto e Osório Aparecido Soares. Também concluiu pela necessidade da audiência dos dirigentes da empresa.
Regularmente citados (peças 55 e 56) , os responsáveis compareceram aos autos e apresentaram suas defesas de forma conjunta, conforme peças 61-92, que inclui a documentação relativa à prestação de contas.
Em síntese, os responsáveis apresentaram as seguintes justificativas para o não cumprimento do prazo para apresentação da prestação de contas:
a) na oportunidade da captação de recursos (peça 67) , da execução e da prestação de contas junto ao Ministério da Cultura, contrataram a Empresa Produto Final Produções Artísticas Ltda. para realização desses serviços, haja vista as peculiaridades e exigências formais para tanto (peças 76-82) ;
b) a referida Empresa, encarregada da elaboração e entrega da prestação de contas e que recebia todos os comprovantes de pagamentos, contratos e documentos relativos ao espetáculo, deixou de fazê-lo, sob a alegação de que a documentação teria sido extraviada, tendo a proponente que reconstituir toda a documentação;
c) conforme comunicado aos patrocinadores (peça 68) , datado de 4/9/2013, restou esclarecido e comprovado que o atraso na estreia do espetáculo se deu em decorrência do atraso na captação de recursos, ensejando a previsão da estreia para março de 2014, inviabilizando o cumprimento do prazo para execução do projeto e prestação de contas;
d) em 22/7/2019, a proponente protocolou junto à Secretaria Especial da Cultura, a prestação de contas física, recebendo, no entanto, ofício informando a reprovação das contas e o encaminhamento ao TCU (peça 92) ; e
e) a prestação de contas está sendo novamente apresentada (peças 83-91) , demonstrando que todos os valores captados foram devidamente utilizados.
Encaminhada ao Tribunal documentação comprobatória referente à prestação de contas, foi realizada diligência à Secretaria Especial de Cultura (peça 99) , para que informasse sobre sua regularidade ou não, visto que a análise da correta aplicação dos recursos transferidos mediante convênios celebrados no âmbito federal insere-se na competência dos órgãos concedentes.
Em resposta, o Ministério do Turismo enviou a Nota Técnica 28/2020/COAOB/CGARE/DFIND/SEFIC/SECULT (que concluiu pela reprovação do objeto) e o Parecer Financeiro 60/2020/CAEPP/CGPCONT/SGFT/GSE (que concluiu pela reprovação parcial das contas do projeto, no valor de R$ 33.186,60) . Consta ainda que a gestão empreendida no projeto cultural foi qualificada como irregular.
Tendo como base a resposta à diligência e os elementos constantes nos autos, em sua derradeira instrução (peças 104-106) , a SecexTCE considerou que as defesas trazidas pelos responsáveis não lograram elidir as irregularidades que lhes foram imputadas. Por esse motivo, alvitrou proposta no sentido de rejeitar as alegações de defesa e as audiências apresentadas. Em consequência, propõe julgar irregulares as presentes contas dos responsáveis, imputando-lhes o débito no valor integral repassado, além da aplicação da multa prevista no artigo 57 da Lei 8.443/1992.
O Ministério Público junto ao TCU avalizou essa proposta (peça 107) .
Acolho o encaminhamento proposto pela unidade técnica, a qual teve a anuência do representante do Parquet especial, cuja análise adoto como parte das minhas razões de decidir.
Cumpre observar que a conduta dos responsáveis, consistente nas irregularidades "não comprovação da boa e regular aplicação dos recursos federais repassados em face da omissão no dever de prestar contas", e "não cumprimento do prazo para apresentação de prestação de contas pelo gestor dos recursos", configura violação não só às regras legais, mas também aos princípios basilares da administração pública, eis que, em última análise, ocorre o comprometimento da necessária satisfação à sociedade sobre o efetivo emprego dos recursos públicos postos à disposição da entidade, por força do instrumento de repasse em questão.
Com relação a extemporaneidade da apresentação da documentação referente à prestação de contas, cabe a proponente responder pelas responsabilidades assumidas por ela no instrumento de repasse junto à Secretaria Especial de Cultura. Assim, a proponente não pode se eximir de suas atribuições sobre o pretexto de ter contratado outra empresa para execução das obrigações que lhe cabia.
No que tange à aplicação dos recursos, ao examinar a documentação comprobatória da prestação de contas, o órgão tomador de contas concluiu pela reprovação das contas apresentadas pelo não atendimento aos critérios estabelecidos no projeto aprovado (peça 101) .
Verifico, com base na Nota Técnica 28/2020/COAOB/CGARE/DFIND/SEFIC/SECULT, que o proponente não apresentou informações sobre a acessibilidade aos portadores de necessidades especiais. Sobre a democratização do acesso e plano de distribuição, foi informado na prestação de contas apenas o quantitativo de pessoas por apresentação, não havendo quantitativo por tipo de ingresso ou os valores praticados. Além disso, não constou na prestação de contas declaração de recebimento de ingressos por parte do público beneficiário. Em relação ao plano de divulgação, não constou em nenhuma peça produzida a logomarca da Lei de Incentivo à Cultura. Assim, observa-se que a prestação de contas foi reprovada pelos aspectos físicos (execução do projeto) , devendo-se imputar aos responsáveis o débito no valor integral captado.
Com efeito, deve-se rejeitar as alegações de defesa e as razões de justificativas apresentadas, com consequente julgamento pela irregularidade das presentes contas, condenando os responsáveis pelo débito no valor integral dos recursos captados e aplicando-lhes a multa legal.
Apropriado, ainda, nos termos do art. 16, § 3º, da Lei 8.443/92, c/c o § 7º do art. 209 do RI/TCU, dar ciência da deliberação à Procuradoria da República no Estado de São Paulo para adoção das medidas que considere cabíveis.
Por fim, deixo de acolher a proposta da unidade instrutiva de autorizar o parcelamento das dívidas, por entender que essa medida somente deve ser adotada mediante solicitação das partes.
Ante o exposto, manifesto-me por que o Tribunal aprove o Acórdão que ora submeto à deliberação deste Colegiado.
TCU, Sala das Sessões, em 13 de julho de 2021.
AUGUSTO SHERMAN CAVALCANTI 
Relator